【裁判字號】    96,訴,3914
【裁判日期】    970618
【裁判案由】    公寓大廈管理條例
【裁判全文】
臺北高等行政法院判決
                                     96年度訴字第03914號
                              .
原      告  甲○○○
被      告  臺北市政府
代  表  人  乙○○市長）住同.
訴訟代理人  丙○○
            丁○○
上列當事人間因公寓大廈管理條例事件，原告不服內政部中華民
國96年10月8 日台內訴字第0960126181號（案號：第0000000000
號）訴願決定，提起行政訴訟。本院判決如下：
    主  文
原告之訴駁回。
訴訟費用由原告負擔。
    事  實
一、事實概要：原告為臺北市○○區○○街150 號楓林華廈之區
    分所有權人，其未經區分所有權人會議決議，自行於2 樓陽
    台裝置花臺及觀景窗，經臺北市○○區○○街楓林華廈管理
    委員會（下稱楓林華廈管委會）制止無效後，該委員會遂於
    民國（下同）96年3 月30日函請被告依法處理。案經被告查
    證屬實，以96年5 月16日府都建字第09667113900 號函（下
    稱原處分）通知原告於文到1 個月內自行拆除完畢，否則將
    依法處理。原告不服，向內政部提起訴願，遭決定駁回後，
    遂提起本件行政訴訟。原告未於言詞辯論期日到場，僅具狀
    為聲明及陳述。
二、兩造聲明：
  (一)原告聲明：訴願決定及原處分均撤銷。
  (二)被告聲明：駁回原告之訴。
三、兩造之爭點：原告自行裝置花臺及觀景窗是否違反公寓大廈
    管理條例第8 條之規定。
  (一)原告主張之理由：
    1.按本件楓林華廈管委會成立時未正式召開成立大會，自始
      迄今未曾召開住戶會議或管理委員會，亦未有任何改選管
      理委員或主任管理委員，有違公寓大廈管理條例及住戶規
      約，其非適法之主任管理委員無法代表楓林華廈管委會，
      是其所為通知、公告及檢舉等行為，均不生效力。
    2.上開建物之右前方為一家食品公司，每天清晨三、四時即
      開始工作，噪音擾人，原告無法忍受，逼不得已始於陽台
      加裝氣密窗（並非鐵窗，也非被告所謂之花台、觀景窗）
      ，隔音效果良好，稍事能安眠，原委如此。
    3.次查系爭建物泰半住戶陽台加窗後，並未影響外觀，反覺
      增加美觀。因此，原告以為僅僅於陽台加裝一氣密窗防阻
      噪音，對大樓安全並不生影響；且氣密窗係經挑選，外形
      美觀，自無違規，亦無不許之理。易言之，即與公寓大廈
      管理條例第8 條第1 項規定之變更構造、顏色、設置廣告
      物、鐵鋁窗或類似之行為不符，自無該條例之適用。
  (二)被告主張之理由：
    1.法令依據：
      公寓大廈管理條例第8 條規定：「公寓大廈周圍上下、外
      牆面、樓頂平臺及不屬專有部分之防空避難設備，其變更
      構造、顏色、設置廣告物、鐵鋁窗或其他類似之行為，除
      應依法令規定辦理外，該公寓大廈規約另有規定或區分所
      有權人會議已有決議，經向直轄市、縣（市）主管機關完
      成報備有案者，應受該規約或區分所有權人會議決議之限
      制。住戶違反前項規定，管理負責人或管理委員會應予制
      止，經制止而不遵從者，應報請主管機關依第49條第1 項
      規定處理，該住戶並應於1 個月內回復原狀。屆期未回復
      原狀者，得由管理負責人或管理委員會回復原狀，其費用
      由該住戶負擔。」
    2.原告擅自於上開建物二 樓外牆設置花臺、觀景窗等之事
      實，有現場採證照片附卷可稽，其違規事實，洵堪認定。
    3.被告依原告理由依序答辯如下：
      原告質疑楓林華廈管委會適法性顯為曲解：
        楓林華廈管委會係經被告94年7 月25日府工建字第0941
        3776900 號函准予報備成立之公寓大廈管理組織，非原
        告陳稱為非適法之管理委員會，因原告違反該管理委員
        會住戶規約第2 條第6 項規定擅自於外牆設置花臺、觀
        景窗等，經管委會制止不從，於96年3 月30日報請被告
        處理。被告審認原告違反公寓大廈管理條例第8 條第1
        項規定，遂以原處分令其於文到1 個月內自行拆除完畢
        ，並無不當。
      原告主張於陽台裝設氣密窗得阻絕噪音、增加美觀，無
        公寓大廈管理條例第8 條第1 項規定適用，顯有誤解：
        按楓林華廈管委會規約第2 條第6 項規定：「區分所有
        權人及住戶對於陽台不得違建；如需裝置鐵窗時，……
        ，應先經管理委員會同意，方得裝設。」又公寓大廈管
        理條例第8 條第1 項規定：「公寓大廈周圍上下……，
        其變更構造、顏色、設置廣告物、鐵鋁窗或其他類似之
        行為，除應依法令規定辦理外，該公寓大廈規約另有規
        定或區分所有權人會議已有決議，經向直轄市、縣（市
        ）主管機關完成報備有案者，應受該規約或區分所有權
        人會議決議之限制。」，原告裝置鐵鋁窗等類似之行為
        ，自應受其規約之限制，顯有公寓大廈管理條例第8 條
        第1 項之適用，又並不因是否增加美觀等，而得違反前
        開規定。
    理  由
一、原告未於言詞辯論期日到場，核無行政訴訟法第218 條準用
    民事訴訟法第386 條各款所列之情形，因依被告之聲請，由
    其一造辯論而為判決，合先敘明。
二、按公寓大廈管理條例第8 條規定：「公寓大廈周圍上下、外
    牆面、樓頂平臺及不屬專有部分之防空避難設備，其變更構
    造、顏色、設置廣告物、鐵鋁窗或其他類似之行為，除應依
    法令規定辦理外，該公寓大廈規約另有規定或區分所有權人
    會議已有決議，經向直轄市、縣（市）主管機關完成報備有
    案者，應受該規約或區分所有權人會議決議之限制。住戶違
    反前項規定，管理負責人或管理委員會應予制止，經制止而
    不遵從者，應報請主管機關依第49條第1 項規定處理，該住
    戶並應於1 個月內回復原狀。屆期未回復原狀者，得由管理
    負責人或管理委員會回復原狀，其費用由該住戶負擔。」同
    條例第49條第1 項第2 款規定：「有下列行為之一者，由直
    轄市、縣（市）主管機關處新臺幣4 萬元以上20萬元以下罰
    鍰，並得令其限期改善或履行義務；屆期不改善或不履行者
    ，得連續處罰：…二、住戶違反第8 條第1項 或第9 條第2
    項關於公寓大廈變更使用限制規定，經制止而不遵從者。」
三、本件原告為臺北市○○區○○街150 號楓林華廈之區分所有
    權人，其未經區分所有權人會議決議，擅自於二樓陽台裝置
    花臺及觀景窗，經楓林華廈管委會制止無效後，於96年3 月
    30日函請原告依法處理，嗣經原告於96年5 月11日派員現場
    勘查屬實，遂函原告請於一個月內自行拆除完畢，否則將依
    法處理之事實，有現場照片及原處分影本附於原處分卷可稽
    ，應認為真實。
四、原告雖主張楓林華廈管委會未合法成立，其於陽台氣密窗，
    並非鐵窗、花台或景觀窗，對於大樓之安全或美觀，均不生
    影響云云。惟楓林華廈管委會係經被告94年7 月25日府工建
    字第09413776900 號函准予備查成立之公寓大廈管理組織，
    有該函影本可稽，並非未合法成立之管理委員會。又原告於
    陽台裝置鐵鋁窗等類似之行為，即應受公寓大廈管理條例第
    8 條第1 項之規範，不因其是否美觀或使用氣密窗、觀景窗
    等不同之名稱，而異其法律效果。
五、綜上所述，原告之主張，為不可採。被告所為處分，並無違
    誤；訴願決定予以維持，亦無不合。原告仍執前詞，訴請撤
    銷，為無理由，應予駁回。
六、據上論結，本件原告之訴為無理由，爰依行政訴訟法第98條
    第1 項前段、第218 條、民事訴訟法第385 條第1 項前段，
    判決如主文。
中    華    民    國    97    年    6     月    18    日
                    臺北高等行政法院第二庭
                              審判長法  官  徐瑞晃
                                    法  官  蕭惠芳
                                    法  官  陳金圍
上為正本係照原本作成。
如不服本判決，應於送達後20日內，向本院提出上訴狀並表明上
訴理由，如於本判決宣示後送達前提起上訴者，應於判決送達後
20日內補提上訴理由書（須按他造人數附繕本）。
中    華    民    國    97    年    6     月    18    日
                                    書記官  陳圓圓


司法院資訊處製作；財團法人民間司法改革基金會備份。
